【裁判字號】    90,上訴,468
【裁判日期】    900418
【裁判案由】    妨害兵役
【裁判全文】
臺灣高等法院臺南分院刑事判決              九十年度上訴字第四六八號      Ｇ
      上  訴  人
      即  被  告  甲  ○  ○
右上訴人因妨害兵役案件，不服臺灣臺南地方法院八十九年度訴緝字第六二號中華民
國八十九年十二月二十日第一審判決（起訴案號：臺灣臺南地方法院檢察署八十九年
度偵字第三一五三號），提起上訴，本院判決如左：
      主      文
原判決撤銷。
甲○○意圖避免臨時召集，應受召集，無故逾入營期限二日，累犯，處有期徒刑玖月
。褫奪公權壹年。
      事      實
一、甲○○係役齡男子，其前於民國（下同）七十九年間，因違反槍砲彈藥刀械管制
    條例（有二件）、行賄、軍法逃亡等案件，經台灣高雄地方法院分別判處有期徒
    刑一年四月、一年、一年、一年六月確定，經定執行刑為四年六月，於八十四年
    十二月十三日縮刑期滿執行完畢，猶不知悔改，竟意圖避免臨時召集，於八十九
    年一月十一日二十時十五分經其母黃陳美玉代收由台南市團管區司令部所發，指
    定應於八十九年一月十六日上午八時前往高雄縣鳳山市工協新村海軍明德班接受
    召集之臨時召集令後，竟無故逾入營期限二日以上未至前開部隊駐地報到。
二、案經台南市團管區司令部報請台灣台南地方法院檢察署檢察官偵查起訴。
      理      由
一、訊據上訴人即被告甲○○矢口否認涉有右揭犯行，辯稱：因伊於八十六年間，因
    煙毒等案件，再度入監服刑，並於八十八年九月七日因假釋出獄，其後即前往南
    投二姐家工作，雖連續從家裡轉交二張軍中的傳票，一張係臨時召集令，一張是
    免役之通知，但伊收到這兩張傳票時都已超過期限，所以沒有前往報到地點報到
    ，且伊也以為可以不用當兵云云。惟查：
  (一)右揭事實，業經台南市團管區司令部報告書指述綦詳，並有臨時召集令受領回執
    乙份在卷可證，且證人即被告之母黃陳美玉亦證稱：伊係於八十九年一月十一日
    晚間二十時十五分代收被告之臨時召集令，雖未轉交該召集令給被告，但有以電
    話告知，因為被告已有一個多月沒有回家等語（見偵查卷第三頁，八十九年二月
    二日偵訊筆錄），顯見被告確已得悉有臨時召集及其入營期限，卻無故逾入營期
    限二日以上未至海軍明德班之駐地報到，況被告先前係因在監服刑而暫緩徵召，
    待其假釋出監後，其緩召原因即已消滅，因此台南市團管區司令部才會通知其回
    役（即本件臨時召集令），乃被告在不具備特殊事由得以永久免役之情況下，縱
    認被告曾同時收受緩召通知書及本件臨時召集令，又何可自信其已免臨時召集？
    反而益證其確有逃避臨時召集之意圖。
  (二)綜上所述，被告前揭辯解，要屬事後卸責之詞，洵無足取，本件事證已臻明確，
    被告犯行堪以認定，應依法論科。
二、核被告甲○○所為，係犯妨害兵役治罪條例第六條第五款之意圖避免臨時召集，
    應受召集，無故逾入營期限二日之罪（起訴書誤繕為同條例第六條第四款，且公
    訴人起訴事實均未提及臨時召集令有被拒收情事）。又被告於七十九年間，因違
    反槍砲彈藥刀械管制條例（有二件）、行賄、軍法逃亡等案件，經台灣高雄地方
    法院分別判處有期徒刑一年四月、一年、一年、一年六月確定，經定執行刑為四
    年六月，並於八十四年十二月十三日縮刑期滿執行完畢乙節，有台灣台南地方法
    院檢察署刑案資料查註紀錄表、台灣高等法院被告全國前案記錄表各乙份在卷可
    按，其於五年之內再犯本件有期徒刑以上之罪，為累犯，應依法加重其刑。
三、原審予以論罪科刑，並量處有期徒刑玖月，褫奪公權壹年，固非無見。唯查：本
    件被告甲○○係意圖避免臨時召集，惟原審於事實欄內卻載被告係意圖避免常備
    兵現役之徵集，即有未洽。被告上訴意旨認原審量刑過重云云，雖不足採，惟原
    判決既有可議，自應由本院將原判決撤銷改判。爰審酌被告於偵查、原審中均傳
    、拘無著，待原審通緝後始於高雄縣湖內鄉緝獲，併其犯罪之動機、目的、手段
    、智識程度，及其犯後飾詞推諉之態度等一切情狀，量處如主文第二項所示之刑
    ，並依妨害治罪條例第二十六條規定，併宣告褫奪公權一年，以資懲儆。
據上論斷，應依刑事訴訟法第三百六十九條第一項前段、第三百六十四條、第二百九
十九條第一項前段，妨害兵役治罪條例第六條第五款、第二十六條，刑法第十一條前
段、第四十七條，判決如主文。
本案經檢察官楊治宇到庭執行職務。
中    華    民    國      九十      年      四      月        十八      日
                                  臺灣高等法院臺南分院刑事第六庭
                                      審判長法官  楊    明    章
                                            法官  戴    勝    利
                                            法官  顏    基    典
右正本證明與原本無異。
如不服本判決，應於判決送達後十日內向本院提出上訴狀，其未敘述理由者並應於提
出上訴狀後十日內向本院補提理由書（應附繕本)。
                                      法院書記官  呂    嘉    文
中    華    民    國      九十      年      四      月        十九      日
附錄本案論罪科刑法條全文：
妨害兵役治罪條例第六條：意圖避免動員召集或臨時召集，而有左列行為之一者，處
                        六月以上、五年以下有期徒刑：
  一  捏造免役、除役、轉役、緩召、逐次召集或儘後召集原因者。
  二  故意毀傷身體者。
  三  緩召、逐次召集或儘後召集原因消滅後，無故逾三十日，未自動申報者。
  四  無故拒絕接受召集令者。
  五  應受召集，無故逾入營期限二日者。
  六  使人頂替本人應召者。


司法院資訊處製作；財團法人民間司法改革基金會備份。
